臺灣臺北地方法院小額民事判決
110年度北小字第4813號
原      告  華南產物保險股份有限公司

法定代理人  陳文智  
訴訟代理人  王雅萱  
            孫雅甄  
被      告  顏顏雲  


上列當事人間請求損害賠償事件，經本院於中華民國111年3月9
日言詞辯論終結，判決如下：
    主  文
被告應給付原告新臺幣壹萬玖仟壹佰貳拾陸元，及自民國一百一
十年十二月四日起至清償日止按週年利率百分之五計算之利息。
原告其餘之訴駁回。
訴訟費用新臺幣壹仟元由被告負擔四分之一，餘由原告負擔。
本判決第一項得假執行。被告以新臺幣壹萬玖仟壹佰貳拾陸元為
原告預供擔保，得免為假執行。
原告其餘假執行之聲請駁回。
    事實及理由
一、原告起訴主張略以：被告於民國108年10月21日15時26分許
    ，駕駛車牌號碼00-000號之遊覽車（下稱系爭車輛），途經
    臺北市○○區○○路000號前時，不慎擦撞原告承保而由訴外人
    即被保險人萊爾富國際股份有限公司所有而位於該處1樓之
    門市招牌（下稱系爭招牌），致系爭招牌毀損，因而支出修
    復更換新招牌之費用新臺幣（下同）91,180元，業經原告依
    保險契約理賠給付被保險人77,720元之修繕費用，依保險法
    第53條規定取得代位求償權，爰依保險法第53條、民法第19
    1條之2等侵權行為規定，提起本件訴訟等語。並聲明：被告
    應給付原告77,720元，及自起訴狀繕本送達翌日起至清償日
    止，按週年利率5%計算之利息；並聲明願供擔保，請准宣告
    假執行。
二、被告則辯以：有這件事情，係因為萊爾富的招牌太低，且它
    的招牌超過人行道30公分已經到達路面，所以才會被車子撞
    到，我是開遊覽車，就算是我撞的，也應該是回復原狀而已
    ，不是全部重做一個新的招牌；並請確認折舊年限等語，資
    為抗辯。並聲明：原告之訴駁回。
三、本院得心證之理由：
  ㈠按因故意或過失，不法侵害他人之權利者，負損害賠償責任
    ，民法第184條第1項前段定有明文；次按汽車、機車或其他
    非依軌道行駛之動力車輛，在使用中加損害於他人者，駕駛
    人應賠償因此所生之損害，民法第191條之2前段亦有明定；
    再按駕駛者於車輛行駛前、行進中及停車時，均應注意車輛
    前後左右有無障礙物，此為依法領有駕駛執照者所周知，道
    路交通安全規則第89條第1項第6款亦有類似之規定。查被告
    於前揭時、地駕車行經臺北市○○區○○路000號前時，因疏未
    注意前方有無障礙物，致與系爭招牌發生碰撞，系爭招牌因
    而受損等情，有原告提出之華南產物商業火災保險單、道路
    交通事故當事人登記聯單、系爭招牌毀損照片、出險損失清
    單、損失修理清單及發票單據、採購請款匯總表、代位求償
    同意書、火險理賠支付明細表、萊爾富山華店2020年4月固
    定資產財產目錄可稽（見本院卷第17-33、57-65、75、89-9
    1頁），且被告亦不否認有碰撞系爭招牌乙情，故原告主張
    之上開事實應堪認定。從而，原告請求被告就其駕車肇事之
    侵權行為負損害賠償責任，自屬有據。
  ㈡次按不法毀損他人之物者，被害人得請求賠償其物因毀損所
    減少之價額，民法第196條亦有明文；又依上開規定請求賠
    償物被毀損所減少之價額，得以修復費用為估定之標準，但
    以必要者為限（例如：修理材料以新品換舊品，應予折舊）
    ，最高法院77年度第9次民事庭會議決議參照。經查，原告
    主張系爭招牌必要修繕費用包括工資費用12,060元、零件費
    用70,660元等情，業據其提出損失修理清單及發票單據為證
    （見本院卷第27-30、89頁），依前揭說明，系爭招牌之修
    復既以新零件更換被毀損之舊零件，自應將零件折舊部分予
    以扣除。又系爭招牌核為房屋附屬設備，且係供商店性質使
    用，參照行政院所發布之「固定資產耐用年數表」，應認係
    屬商店用簡單裝備，故依行政院所發布之「固定資產耐用年
    數表」及「固定資產折舊率表」，其耐用年限為3年，依定
    率遞減法每年折舊536/1000，且其最後1年之折舊額，加歷
    年折舊累計額，其總和不得超過該資產成本原額之9/10。準
    此，系爭招牌取得日為105年3月14日，有原告提出之系爭招
    牌之固定資產財產目錄足憑（見本院卷第65頁），至事故發
    生日即108年10月21日止，實際使用年數已逾3年，故系爭招
    牌零件費用扣除折舊後之費用為7,066元（計算式：70660×1
    0%＝7066，元以下四捨五入），並加計工資費用12,060元，
    原告得請求之系爭招牌修復費用應為19,126元（計算式：70
    66＋12060＝19126），故原告請求給付系爭招牌修復費用19,1
    26元，洵屬有據，超過部分，則屬無據。
  ㈢末按遲延之債務，以支付金錢為標的者，債權人得請求依法
    定利率計算之遲延利息；應付利息之債務，其利率未經約定
    ，亦無法律可據者，週年利率為百分之五；給付無確定期限
    者，債務人於債權人得請求時，經其催告而未為給付，自受
    催告時起，負遲延責任。其經債權人起訴而送達訴狀，或依
    督促程序送達支付命令，或為其他相類之行為者，與催告有
    同一之效力，民法第233條第1項前段、第203條、第229條第
    2 項分別定有明文。本件原告請求被告賠償損害，係以支付
    金錢為標的，原告自得請求被告給付自起訴狀繕本送達翌日
    即110年12月4日（見本院卷第45頁）起至清償日止，按週年
    利率5%計算之利息。
  ㈣至被告固辯稱：係因為萊爾富的招牌太低，且超過人行道30
    公分已經到達路面，所以才會被車子撞到，且應該是回復原
    狀而已，不是全部重做一個新的招牌云云，惟原告已陳明系
    爭招牌為一體成型，縱僅部分遭受損害，仍須全面更換，無
    法僅就部分修復等語，且提出系爭招牌受損照片為據（見本
    院卷第91頁），而被告徒自空言抗辯，並未舉證以實其說，
    所為上揭抗辯，即難採認。另原告雖陳稱系爭招牌耐用年限
    為6年云云，然本院依行政院所發布之「固定資產耐用年數
    表」，認系爭招牌應屬商店用簡單裝備，故耐用年限為3年
    等情，業經認定說明如前，故原告此部分主張即無從採認，
    均併予說明。
四、綜上所述，原告請求被告給付19,126元，及自起訴狀繕本送
    達之翌日即110年12月4日起至清償日止按週年利率5%計算之
    利息，為有理由，應予准許；逾此範圍之請求，為無理由，
    應予駁回。
五、本件事證已臻明確，兩造其餘攻擊防禦方法及證據，核與判
    決之結果不生影響，爰不一一論列，併此敘明。
六、本件原告勝訴部分，係就民事訴訟法第436條之8適用小額訴
    訟程序所為被告敗訴之判決，依同法第436條之20規定，應
    依職權宣告假執行，並依同法第436條之23準用第436條第2
    項，適用同法第392條第2項規定，依職權宣告被告如預供擔
    保，得免為假執行。至原告敗訴部分，其假執行之聲請亦失
    所附麗，則併予駁回。
七、訴訟費用負擔之依據：民事訴訟法第79條。按適用小額訴訟
    程序事件法院為訴訟費用之裁判時，應確定其費用額，民事
    訴訟法第436條之19定有明文，爰依後附計算書確定本件訴
    訟費用額如主文第3項所示。
中　　華　　民　　國　　111 　年　　3 　　月　　23　　日
                  臺北簡易庭  法  官　陳仁傑
以上正本證明與原本無異。
如不服本判決，須以違背法令為理由，於判決送達後20日內向本
庭（臺北市○○區○○○路0 段000 巷0 號）提出上訴狀。（須
按他造當事人之人數附繕本）。如委任律師提起上訴者，應一併
繳納上訴審裁判費。
中　　華　　民　　國　　111 　年　　3 　　月　　23　　日
                              書記官　黃進傑
  計　算　書
項　　　　目                金  　額（新臺幣）　　備  註
第一審裁判費　　　           1,000元
合　　　　計　　　           1,000元
附錄：
一、民事訴訟法第436條之24第2項：
    對於小額程序之第一審裁判上訴或抗告，非以其違背法令為
    理由，不得為之。
二、民事訴訟法第436條之25：
    上訴狀內應記載上訴理由，表明下列各款事項：
    ㈠原判決所違背之法令及其具體內容。
    ㈡依訴訟資料可認為原判決有違背法令之具體事實。